---
title: "Datos; Coffee Quality Institute (CQI)  "
format: 
  html: 
    toc: true
    theme: united
    lang: es
---

# Introducción

Este documento presenta un conjunto de visualizaciones de datos elaborados con paquetes del lenguaje R como ggplot2, ploty y DT, entre otros.

Para este trabajo se toma los datos el repositorio en GitHub de Fatih Boyar en https://github.com/fatih-boyar/coffee-quality-data-CQI.

# Carga de bibliotecas

```{r}
#| label:  carga-bibliotecas
#| warning: false
#| code-fold: true

library(tidyverse)
library(plotly)
library(DT)
library(dplyr)
library(ggthemes)
library(hrbrthemes)
library(ggplot2)
library(sf)
library(readr)
library(gapminder)
```

# Carga de datos cafe

```{r}
#| label:  carga-archivo csv
#| warning: false
#| code-fold: true

# Carga del archivo CSV de entrada en un dataframe

datos_cafe <-
  read.csv(
    file = "C:/Users/C04513/Desktop/tarea02/tarea02/tarea02/coffee-quality.csv"
  )

```

# Tabla interactiva

```{r}
#| code-fold: true
#| label: carga-datos
#| warning: false
#| message: false

datos_cafe <-
  read_delim(
    file = "C:/Users/C04513/Desktop/tarea02/tarea02/tarea02/coffee-quality.csv",
    col_select = c( "Country_of_Origin",
                    "Variety",
                    "Color",
                    "Altitude",
                    "Total_Cup_Points"
                    
                    ))
datos_cafe |>
 datatable(options = list(
      pageLength = 10,
      language = list(url = '//cdn.datatables.net/plug-ins/1.10.11/i18n/Spanish.json')
    )
  )
```

# Histogramas de distribución del Total Cup Points

```{r}
#| label:  histograma
#| warning: false
#| code-fold: true
# Histograma ggplot2 de distribución del Total Cup Points
histograma_ggplot2 <-
  datos_cafe |>
  ggplot(aes(x = Total_Cup_Points)) +
  geom_histogram(
    aes(
      text = paste0(
        "Puntajes de datos cafe (valor medio del rango): $", round(after_stat(x), 2), "\n",
        "Frecuencia: ", after_stat(count)
      ),
      y = after_stat(density) # argumento necesario para crear la curva KDE
    ),
    bins = 6
  ) +
  geom_density() +
  scale_y_continuous(labels = scales::label_comma()) + # para formatear el eje y en notación decimal
  ggtitle(" Conteo de 206 muestras cafe") +
  xlab("Puntaje") +
  ylab("Frecuencias") +
  labs(subtitle = "Puntaje de 206 expertos de cafes", caption = "Fuente: coffe.quality.ality") +
  theme_economist()
# Histograma plotly
ggplotly(histograma_ggplot2, tooltip = "text") |>
  config(locale = 'es')

```

# Grafico de dispersion de calidad

```{r}
#| label:  dispersion 
#| warning: false
#| code-fold: true


# Gráfico de dispersión calidad del cafe

grafico_dispersion <-
  datos_cafe |>
  ggplot(aes(x = Altitude, y = Total_Cup_Points)) +
  geom_point(aes(
    text = paste0(
      "País: ", Country_of_Origin, "\n",
      "Altitud: ", round(Altitude, 2), "\n",
      "Puntaje total: ", round(Total_Cup_Points, 2), " puntos"
    )
  )) +
  geom_smooth(method = "lm") +
  ggtitle("Gráfico de dispersión excelencia del cafe") +
  xlab("Altitud") +
  ylab("Puntaje total") +
  labs(caption = "Fuente: coffe.quality.ality") +
  theme_economist()  

# Gráfico de dispersión plotly
ggplotly(grafico_dispersion, tooltip = "text") |>
  config(locale = 'es')
```

# Grafico de Cajas

```{r}
#| label:  cajas
#| warning: false
#| code-fold: true


  # Gráfico de caja  de distribución del cafe
  grafico_caja_ggplot2 <-
  datos_cafe |>
    ggplot(aes(x= Color, y = Total_Cup_Points)) +
    geom_boxplot() +
    ggtitle("Distribución del Total de cafe por cupas en colores") +
    ylab("Cafe distribucion ($ EE.UU.)") +
    labs(subtitle = "Datos de 206 tipos de cafe", caption = " coffe.quality.ality") +
    theme_economist()
  
  # Gráfico de caja plotly
  ggplotly(grafico_caja_ggplot2) |> 
    config(locale = 'es')


```
